【裁判字號】    99,審訴,1932
【裁判日期】    990930
【裁判案由】    偽造文書等
【裁判全文】
臺灣桃園地方法院刑事判決            99年度審訴字第1932號
公  訴  人  臺灣桃園地方法院檢察署檢察官
被      告  乙○○
上列被告因偽造文書等案件，經檢察官提起公訴（98年度偵字第
27998 號），被告於本院準備程序進行中，就被訴事實為有罪之
陳述，經本院告知簡式審判程序之旨，並聽取公訴人及被告之意
見後，本院合議庭裁定改由受命法官獨任依簡式審判程序審理，
茲判決如下：
    主  文
乙○○共同行使偽造公文書，足以生損害於公眾及他人，處有期
徒刑壹年陸月，未扣案偽造之「臺灣臺北地方法院印」公印壹顆
、「臺灣臺北地方法院地檢署印」公印壹顆及如附表所示公印文
均沒收。
    事  實
一、乙○○於民國97年9 、10月間，與詐欺集團成員共同基於冒
    充公務員而行使其職權、偽造公文書及私文書以行使及詐欺
    取財之犯意聯絡，先由該詐欺集團某成員偽造印有如附表所
    示「臺灣臺北地方法院（下稱臺北地院）印」及「臺灣臺北
    地方法院地檢署（下稱臺北地檢署）印」之「臺灣臺北地方
    法院收據」、「臺北地檢署偵查卷宗封面」之公文書及「個
    人資料外洩授權止付申請書」之私文書，再由乙○○整理前
    開偽造之文件，復由某詐欺集團成員，於民國97年10月22日
    ，以電話向甲○○佯稱係玉山商業銀行人員、警察、臺北地
    檢署檢察官王明章及臺北地院法官劉明賢等身分，並向甲○
    ○表示其遭他人冒用身分開戶，並盜領新台幣（下同）2,40
    0 餘萬元，須分案調查，且將財產凍結，致甲○○陷於錯誤
    ，(一)於同日（22日），在臺北市○○○路與敦化南路路口之
    麥當勞速食店，交付現金280 萬元予自稱「黃國恩」之真實
    姓名年籍不詳男子，「黃國恩」並將如附表編號1 偽造之28
    0 萬元收據、偽造之偵查卷宗封面及偽造之個人資料外洩授
    權止付申請書各1 份交予甲○○。(二)於同日（22日），在某
    不詳地點，交付現金150 萬元予「黃國恩」，並自「黃國恩
    」處，取得如附表編號2 偽造之150 萬元收據1 份。(三)於97
    年10月23日，在臺北市○○○路鳳雛公園旁大廈，交付現金
    153 萬元予自稱「陳德信」之真實姓名年籍不詳男子，並自
    「陳德信」處，取得如附表編號3 偽造之153 萬元收據1 份
    。(四)於97年10月27日，在臺北市○○○路上之吉林公園，交
    付現金250 萬元予「陳德信」，並自「陳德信」處，取得附
    表編號4 偽造之250 萬元收據1 份。(五)於97年10月28日，在
    臺北市中山區○○○路○ 段2 號之合作金庫商業銀行（下稱
    合庫銀行）中山分行，依指示匯款150 萬元至中華郵政左營
    新莊仔郵局帳號00000000000000號帳戶。(六)於97年10月29日
    ，在合庫銀行中山分行，依指示匯款90萬元至中華郵政高雄
    西甲郵局帳號00000000000000號帳戶，足生損害於甲○○、
    臺北地檢署、臺北地院及上開二政府機關公文書之正確性、
    公信力。嗣經甲○○發覺受騙報警處理，經警在如附表編號
    4 偽造之250 萬元收據上採得指紋送驗後，與乙○○之右食
    指指紋相符，而循線查悉上情。
二、案經甲○○訴由臺北縣政府警察局移送臺灣桃園地方法院檢
    察署檢察官偵查起訴。
    理  由
一、本案被告乙○○所犯之罪，並非法定刑為死刑、無期徒刑或
    最輕本刑3 年以上有期徒刑之罪，亦非高等法院管轄第一審
    之案件，而被告於準備程式中就被訴事實已為有罪之陳述，
    經本院告知簡式審判程序之旨，並聽取公訴人及被告之意見
    後，本院合議庭乃依刑事訴訟法第273 條之1 第1 項規定，
    裁定由受命法官獨任進行簡式審判程序，合先敘明。
二、證據名稱：
  1.被告乙○○於警詢、偵訊及本院審理時之自白。
  2.告訴人甲○○於警詢中之指述。
  3.如附表所示偽造之臺灣臺北地方法院收據影本4 紙、偽造之
    「臺灣台北地方法院檢察署偵查卷宗」1 紙等公文書及「個
    人資料外洩授權止付申請書」之私文書影本各1 紙。
  4.內政部警政署刑事警察局98年1 月14日刑紋字第0980003300
    號鑑驗書1 份。
  5.合作金庫商業銀行匯款申請書代收入傳票2 紙、中華郵政左
    營新莊仔郵局帳號00000000000000號及高雄西甲郵局帳號00
    000000000000號客戶歷史交易清單各1 紙。
三、論罪科刑：
    按刑法所謂公印，係指公署或公務員職務上所使用之印信而
    言；所謂公印或公印文，係專指表示公署或公務員資格之印
    信而言，即俗稱大印與小官印及其印文（最高法院22年上字
    第1904號及69年臺上字第693 號判例意旨可資參照）；又按
    公印之形式凡符合印信條例規定之要件而製頒，無論為印、
    關防、職章、圖記，如足以表示其為公務主體之同一性者，
    均屬之（最高法院89年度臺上字第3155號判決意旨可參）。
    又按公文書係指公務員職務上製作之文書，刑法第10條第3
    項定有明文；而刑法上偽造文書罪，係著重於保護公共信用
    之法益，即使該偽造文書所載名義製作人實無其人，而社會
    上一般人仍有誤信其為真正文書之危險，仍難阻卻犯罪之成
    立（最高法院54年臺上字第1404號判例意旨參照）。查如附
    表所示之公文書，形式上均已分別表明係臺灣台北地方法院
    檢察署、臺灣臺北地方法院等政府機關所出具，其內容又係
    關於刑事案件之偵辦情形，自有表彰該等公署公務員本於職
    務而製作之意，依前揭說明，自屬公文書。是核被告所為，
    係犯刑法第216 條、第211 條之行使偽造公文書罪、同法第
    158 條第1 項之冒充公務員行使職權罪、同法第339 條第1
    項之詐欺取財罪。詐欺集團成員以偽刻臺灣臺北地方法院地
    檢署、臺灣臺北地方法院公印蓋於如附表所示之公文書上，
    其偽造公印、公印文之行為，係偽造該等公文書之部分行為
    ，而偽造公文書之低度行為，則為行使之高度行為所吸收，
    均不另論科。被告雖未親自實施以電話詐騙被害人、偽造公
    文書，惟配合詐欺集團成員整理偽造之文件，堪認被告與詐
    欺集團成員對於整體行為有犯意聯絡及行為分擔，均應論以
    共同正犯。被告與詐欺集團成員為達詐取被害人甲○○財物
    使之交付款項之目的，而以一施用詐術之行為，同時行使偽
    造公文書、私文書及冒充公務員行使職權，而觸犯數罪名，
    為想像競合犯，應依刑法第55條規定從一較重之行使偽造公
    文書罪處斷。爰審酌被告正值年輕力壯，理應憑一己之力獲
    取生活所需，竟圖私利與詐欺集團成員共同詐騙善良無辜被
    害者，並行使偽造之公文書、私文書，對臺灣臺北地方法院
    檢察署、臺灣臺北地方法院文書公信力均產生重大損害，本
    應嚴懲，惟衡酌被告於共同犯罪中所扮演之角色與涉案情節
    輕重及所獲取利益大小，且犯後對於上揭犯罪事實業已坦白
    承認，態度尚佳等一切情狀，分別量處如主文所示之刑，並
    定其應執行之刑。
四、沒收：
    未扣案如附表所示之偽造公文書，因被告均已交付予被害人
    甲○○，而不再屬被告或共犯所有之物，固無從依法宣告沒
    收，惟其上之偽造如附表所示之公印文，依刑法第219 條規
    定，不論屬於犯人與否，均應併予宣告沒收。又未扣案之詐
    欺集團成員偽造「臺灣臺北地方法院印」、「臺灣臺北地方
    法院地檢署印」之公印各1 顆，無證據證明已滅失，爰併依
    刑法第219 條規定，不論屬於犯人與否，均應併予宣告沒收
    。
據上論斷，應依刑事訴訟法第273 條之1 第1 項、第299 條第1
項前段、第310 條之2 、第454 條第1 項，刑法第28條、第158
條第1 項、第216 條、第211 條、第210 條、第218 條第1項 、
第339 條第1 項、第55條、第219 條，刑法施行法第1 條之1 第
1 項、第2 項前段，判決如主文。
本案經檢察官梁光宗到庭執行職務。
中    華    民    國    99    年    9     月    30    日
                        刑事庭  法  官  鍾雅蘭
以上正本證明與原本無異。
如不服本判決應於收受判決後10日內向本院提出上訴書狀，並應
敘述具體理由。其未敘述上訴理由者，應於上訴期間屆滿後20日
內向本院補提理由書(均須按他造當事人之人數附繕本)「切勿逕
送上級法院」。
                                書記官  陳恩如
中    華    民    國    99    年    9     月    30    日
附表：
┌─┬───────────┬───────────┐
│編│偽造之公文書名稱      │其上偽造之印文        │
│號│                      │                      │
├─┼───────────┼───────────┤
│1 │臺灣台北地方法院收據  │「臺灣臺北地方法院印│
│  │（日期為97年10月22日，│  」公印文1 枚        │
│  │金額為新臺幣280萬元） │「臺灣臺北地方法院地│
│  │                      │  檢署印」公印文1 枚  │
├─┼───────────┼───────────┤
│2 │臺灣台北地方法院收據  │「臺灣臺北地方法院印│
│  │（日期為97年10月22日，│  」公印文1 枚        │
│  │金額為新臺幣150萬元） │「臺灣臺北地方法院地│
│  │                      │  檢署印」公印文1 枚  │
├─┼───────────┼───────────┤
│3 │臺灣台北地方法院收據  │「臺灣臺北地方法院印│
│  │（日期為97年10月23日，│  」公印文1 枚        │
│  │金額為新臺幣153 萬元）│「臺灣臺北地方法院地│
│  │                      │  檢署印」公印文1 枚  │
├─┼───────────┼───────────┤
│4 │臺灣台北地方法院收據  │「臺灣臺北地方法院印│
│  │（日期為97年10月27日，│  」公印文1 枚        │
│  │金額為新臺幣250萬元） │「臺灣臺北地方法院地│
│  │                      │  檢署印」公印文1 枚  │
└─┴───────────┴───────────┘
本案論罪科刑法條：
中華民國刑法第210條
偽造、變造私文書，足以生損害於公眾或他人者，處5 年以下有
期徒刑。
中華民國刑法第211條
偽造、變造公文書，足以生損害於公眾或他人者，處1年以上7年
以下有期徒刑。
中華民國刑法第216條
行使第二百十條至第二百十五條之文書者，依偽造、變造文書或
登載不實事項或使登載不實事項之規定處斷。
中華民國刑法第218條
偽造公印或公印文者，處5 年以下有期徒刑。
盜用公印或公印文足以生損害於公眾或他人者，亦同。
中華民國刑法第158條
冒充公務員而行使其職權者，處3 年以下有期徒刑、拘役或5 百
元以下罰金。
冒充外國公務員而行使其職權者，亦同。
中華民國刑法第339條
意圖為自己或第三人不法之所有，以詐術使人將本人或第三人之
物交付者，處5 年以下有期徒刑、拘役或科或併科一千元以下罰
金。
以前項方法得財產上不法之利益或使第三人得之者，亦同。
前二項之未遂犯罰之。

司法院資訊處製作；財團法人民間司法改革基金會備份。
